最高法院刑事判決　　　　　　　　　　　　　　　　九十一年度台非字第二二七號
　　上訴人　最高法院檢察署檢察總長
　　被　告　甲○○
右上訴人因被告違反就業服務法案件，對於台灣台南地方法院台南簡易庭中華民國九
十一年二月六日第一審確定簡易判決（九十一年度南簡字第一一一號，聲請簡易判決
處刑案號：台灣台南地方法院檢察署九十年度偵字第一二九一五號、第一四二九一號
），認為違法，提起非常上訴，本院判決如左：
    主  文
原判決撤銷。
本件免訴。
    理  由
非常上訴理由稱：「一按不能證明被告犯罪或其行為不罰者，應諭知無罪之判決，刑
事訴訟法第三百零一條第一項定有明文。查就業服務法於九十一年一月二十一日經總
統公布修正並於同年月二十三日生效，依修正後之就業服務法第六十三條之規定：對
於雇主聘僱未經許可之外國人者係處新台幣十五萬元以上七十五萬元以下之罰鍰，其
於五年內再違反者，始處以三年以下有期徒刑、拘役科或科新台幣一百二十萬元以下
之罰金。亦即修正後之就業服務法對於雇主有上述違法行為時，係採行政罰先行主義
，且亦未對該種行為廢止其刑罰。本件被告所為依新修正之就業服務法，僅屬應科行
政罰之行為，尚不構成犯罪，亦即其行為 (在刑法上 )係屬不罰者。原審法院疏未注
意及此，而於上開法律修正後之九十一年二月六日為被告有罪之判決，其判決自屬違
背法令。二爰依刑事訴訟法第四百四十一條、第四百四十三條提起非常上訴，以資救
濟。」等語。
本院按判決適用法則不當者，為違背法令，刑事訴訟法第三百七十八條定有明文。又
行為後法律有變更者，適用裁判時之法律，刑法第二條第一項前段亦有明文規定。本
件原判決引用檢察官聲請簡易判決處刑書之記載，認定被告甲○○係於台南市○○路
八巷三之一號「阿川虱目魚丸店」從事販賣小吃，明知越南籍之DUONG THI THUY LIE
U （楊氏翠柳）係其外甥陳水發之妻，申請來台依親，竟自民國九十年六月間起至同
年十一月六日止，不定時聘僱未經許可在台工作之楊氏翠柳在其店內從事洗碗及幫傭
等工作，事畢以新台幣數百元之代價貼補其家用等情，因認被告所為係犯修正前就業
服務法第五十三條第一款、第五十八條第一項前段規定之「違反雇主不得聘僱未經許
可之外國人之規定，其聘僱人數為一人」罪。惟查就業服務法業於九十一年一月二十
一日經總統公布修正並於同年月二十三日生效，依修正後就業服務法第六十三條之規
定，雇主聘僱未經許可之外國人，處新台幣十五萬元以上七十五萬元以下罰鍰。五年
內再違反者，處三年以下有期徒刑、拘役或科或併科新台幣一百二十萬元以下罰金。
亦即修正後之就業服務法對於雇主初次違反上開規定時，已將修正前第五十三條第一
款、第五十八條第一項前段科處刑罰之規定予以廢止，改定為行政罰之罰鍰。被告犯
罪後之法律已廢止其刑罰，依刑事訴訟法第三百零二條第四款應諭知免訴之判決，原
判決仍對被告為科刑之判決，用法顯有違誤。案經確定，且於被告不利，非常上訴意
旨，執以指摘，尚非全無理由。應由本院將原判決撤銷，諭知被告免訴，以資救濟。
據上論結，應依刑事訴訟法第四百四十七條第一項第一款但書、第三百零二條第四款
，判決如主文。
中      華      民      國    九十一    年      八      月    二十二    日
                              最高法院刑事第九庭
                                  審判長法官  陳  炳  煌
                                        法官  陳  正  庸
                                        法官  韓  金  秀
                                        法官  吳  信  銘
                                        法官  徐  文  亮
      右正本證明與原本無異
                                              書  記  官
中      華      民      國    九十一    年      八      月    二十八    日
